【裁判字號】    97,上訴,1851
【裁判日期】    970903
【裁判案由】    偽造文書
【裁判全文】
臺灣高等法院臺中分院刑事判決        97年度上訴字第1851號
上  訴  人  臺灣臺中地方法院檢察署檢察官
被      告  丙○○
上列上訴人因被告偽造文書案件，不服臺灣臺中地方法院中華民
國97年 6月24日第一審判決（民國97年度訴字第1817號，起訴案
號：臺灣臺中地方法院檢察署民國96年度偵字第 16493號），提
起上訴，本院判決如下：
    主  文
原判決撤銷。
丙○○行使偽造私文書，足以生損害於他人，累犯，處有期徒刑
陸月，減為有期徒刑月，如易科罰金，以新臺幣壹仟元折算壹
日，扣案如附表編號一所示之「張睿□」署押沒收；又共同行使
偽造私文書，足以生損害於他人，累犯，處有期徒刑陸月，減為
有期徒刑月，如易科罰金，以新臺幣壹仟元折算壹日，扣案如
附表編號二所示之「張睿□」署押沒收；又共同行使偽造私文書
，足以生損害於他人，累犯，處有期徒刑陸月，減為有期徒刑
月，如易科罰金，以新臺幣壹仟元折算壹日，扣案如附表編號三
所示之「張睿□」署押沒收。應執行有期徒刑陸月，如易科罰金
，以新臺幣壹仟元折算壹日，扣案如附表所示之「張睿□」署押
，均沒收之。
    事  實
一、丙○○前因違反槍砲彈藥刀械管制條例案件，經本院於民國
    90年1月17日，以89年度上訴字第178號判處有期徒刑一年三
    月，併科罰金新臺幣九萬元，經最高法院於92年 7月10日以
    92年台上字第3780號判決駁回上訴確定；又因偽造有價證券
    罪，經臺灣彰化地方法院於92年 6月12日，以91年度訴字第
     512號判處有期徒刑五月確定；再因恐嚇取財罪，經原審法
    院於93年 4月29日，以92年度易字第2829號判處有期徒刑五
    月確定；復因偽造有價證券罪，經原審法院於92年7月1日以
    92年度訴字第1157號判處有期徒刑十月，經本院於92年9月2
    日，以92年度上訴第1458號判決駁回上訴確定；更因違反電
    信法案件，經原審法院於93年7月28日，以93年中簡字第177
    0號判處有期徒刑三月確定； 前開有期徒刑一年三月、五月
    、五月、十月、三月部分，經原審法院於94年 1月25日以94
    年度聲字第 262號裁定，合併定其應執行有期徒刑二年十月
    確定，於92年9月2日入監執行，於94年11月 4日因縮短刑期
    假釋出監，於94年11月29日假釋期滿未經撤銷，以有期徒刑
    執行完畢論。
二、丙○○明知其友人魏志學，曾於96年4月2日向臺中市○○路
    之「宏瑋租車行」租用車牌號碼不詳之白色三菱廠牌自小客
    車，且在該車內所遺留之背心外套內，拾獲乙○○之國民身
    分證及汽車駕駛執照等證件，竟基於行使偽造私文書之犯意
    ，(一)先於96年4月4日，未經乙○○之同意或授權，擅自執持
    乙○○之國民身分證、汽車駕駛執照，前往臺中市○○路64
    號之「震旦電信臺中成功店」，冒用乙○○之名義，申辦威
    寶電信門號0000000000號行動電話，並在屬於私文書之「威
    寶電信行動電話服務申請書」上「申請人簽章」欄內偽造「
    張睿□」之署押一枚、「威寶電信股份有限公司開喜專案專
    案同意書」上「立同意書人」欄內偽造「張睿□」之署押一
    枚（故意將「閎」字誤寫為「□」字），以表示係乙○○本
    人申辦門號使用，偽造完成後，隨即持以行使交付不知情之
    店員陳葦婷，足以生損害於乙○○之權益、威寶電信股份有
    限公司及震旦電信臺中成功店對於行動電話申請管理之正確
    性；(二)又於96年4月6日18時許，夥同與其有共同行使偽造私
    文書犯意聯絡之魏志學（業經原審法院於97年 4月30日以97
    年度中簡字第1278號判處有期徒刑四月，如易科罰金，以新
    臺幣一千元折算一日，減為有期徒刑二月，如易科罰金，以
    新臺幣一千元折算一日在案），未經乙○○之同意或授權，
    擅自持乙○○之國民身分證、汽車駕駛執照，共同前往臺中
    市○○路64號之「震旦電信臺中成功店」，冒用乙○○之名
    義，申辦臺灣大哥大門號0000000000號行動電話，並在屬於
    私文書之「臺灣大哥大行動通信網路業務服務申請書」上「
    本人已詳細審閱本契約書之各項條款，毋需攜回審閱兩天」
    欄內偽造「張睿□」之署押一枚、「申請人簽章」欄內偽造
    「張睿□」之署押一枚、「立同意書人」欄內偽造「張睿□
    」之署押一枚（故意將「閎」字誤寫為「□」字），以表示
    係乙○○本人申辦門號使用，偽造完成後，隨即持以行使交
    付不知情之店員蔡鳳君，足以生損害於乙○○之權益、臺灣
    大哥大股份有限公司及震旦電信臺中成功店對於行動電話申
    請管理之正確性；(三)續於96年4月6日19時許，夥同與其有共
    同行使偽造私文書犯意聯絡之魏志學，未經乙○○之同意或
    授權，擅自持乙○○之國民身分證、汽車駕駛執照，共同前
    往臺中市○○路70號之「傳訊通信有限公司」，冒用乙○○
    之名義，申辦亞太行動寬頻門號0000000000號行動電話，並
    在屬於私文書之「亞太行動寬頻電信行動電話服務申請書」
    上「申請人簽章」欄內偽造「張睿□」之署押二枚、「專案
    同意書」上「立同意書人」欄內偽造「張睿□」之署押一枚
    ，以表示係乙○○本人申辦門號使用，偽造完成後，隨即持
    以行使交付不知情之店員李彩樺，足以生損害於乙○○之權
    益、亞太行動寬頻電信股份有限公司及傳訊通信有限公司對
    於行動電話申請管理之正確性。嗣經乙○○發現前開遺失證
    件，遭持以申辦前開行動電話門號後，立即報警處理，循線
    查獲丙○○，因而獲悉上情。
三、案經乙○○訴由臺中市警察局第六分局報告臺灣臺中地方法
    院檢察署檢察官偵查起訴。
    理  由
一、訊據被告丙○○對於上揭時地，夥同共犯魏志學，未經被害
    人乙○○之同意或授權，擅自持被害人乙○○遺失之國民身
    分證，冒用被害人乙○○名義，偽造被害人乙○○署押，以
    申辦臺灣大哥大及亞太行動寬頻行動電話門號，足生損害於
    被害人乙○○之權益及臺灣大哥大股份有限公司、亞太行動
    寬頻電信股份有限公司和震旦電信臺中成功店對於行動電話
    申請管理之正確性等情，業經坦認屬實，核與被害人乙○○
    、共犯魏志學、證人蔡鳳君於原審審理中證述情節均屬相符
    ，並有臺灣大哥大行動通信網路業務服務申請書影本一份（
    參照96年度核退偵字第1457號偵查卷第15、16頁）、亞太行
    動寬頻電信行動電話服務申請書及專案同意書影本各一份（
    參照96年度偵字第 16493號偵查卷第16、17、18頁）、臺灣
    大哥大申辦門號通知信函一份（參照警卷第12頁）、亞太行
    動寬頻電信電信服務費繳款通知單一份（參照警卷第14頁）
    在卷可稽，被告該部分自白供述，與現有事證相符，應堪置
    信。另被告矢口否認有何冒名申辦威寶電信行動電話門號之
    偽造文書犯行，辯稱：伊並未冒名申辦威寶電信行動電話門
    號，申請書上之資料亦非伊所偽造云云。經查：依據證人魏
    志學於原審審理中證稱：「96年4月4日，被告有拿這件衣服
    去穿，96年4月6日被告有告訴我，該件衣服口袋內有他人的
    證件，並且找我一起去申請行動電話門號。」、「（96年 4
    月 4日威寶電信門號申請書上「張睿□」之名字）不是我簽
    的，我也沒有申請。」、「被告是在（96年4月4日）當天傍
    晚拿背心去穿的。」等語（參照原審卷第46頁反面），可知
    被害人乙○○之國民身分證、汽車駕駛執照等證件，自96年
    4月4日起至96年4月6日止，均係在被告之占有中，且被告於
    警詢中亦坦承，有冒名申辦威寶電信門號之情（參照警卷第
    3 頁），而證人魏志學既否認曾經私自冒名申辦威寶電信門
    號，則僅剩被告有可能利用被害人乙○○之身分證件冒名申
    辦行動電話門號。再者，觀諸卷附「威寶電信行動電話服務
    申請書」、「威寶電信股份有限公司開喜專案同意書」上「
    張睿□」之簽名（參照偵查卷第21、23頁），與「臺灣大哥
    大行動通信網路業務服務申請書」上「張睿□」之簽名（參
    照96年度核退偵字第1457號偵查卷第15、16頁）極為相似，
    則臺灣大哥大門號既為被告所冒名申辦，該威寶電信行動電
    話門號亦應係被告所冒名申辦；況且，該二支行動電話之申
    辦地點，均係在臺中市○○路之「震旦電信臺中成功店」，
    且時間僅相隔二天，而被害人乙○○之身分證件，於96年 4
    月 4日既係在被告之占有中，綜觀各項事證，足以推斷該威
    寶電信行動電話門號亦應係被告於96年4月4日所冒名申辦，
    應屬無疑。即被告於本院審理時亦承認該張睿□為其所簽，
    是被告空言否認，要屬事後卸責之詞，要難採信。是以，被
    告未經被害人乙○○同意或授權，擅自冒名申辦威寶電信門
    號行動電話，足以生損害被害人乙○○之權益及威寶電信股
    份有限公司、震旦電信臺中成功店對於行動電話申請管理之
    正確性等情，應堪認定。綜上所述，本件事證已臻明確，被
    告犯行，洵堪認定。至被告請求傳訊證人魏志學、請求調閱
    威寶電信公司申請書，以證明其未偽造威寶電信公司之申請
    書云云，因事證已極明確，本院認為無庸再予傳訊。又被告
    請求傳訊偵查員，以證明其係自首云云。查本件係被害人報
    案而查獲被告並非自首，本院認為無庸再予傳訊，併此敘明
    。
二、核被告所為，係犯刑法第二百十六條、第二百十條之行使偽
    造私文書罪。被告與共犯魏志學其二人，就前開冒名申辦臺
    灣大哥大及亞太行動寬頻門號之行使偽造私文書犯行間，有
    共同實行犯罪之犯意聯絡及行為分擔，為共同正犯。被告偽
    造被害人張睿□署押之行為，係偽造私文書之階段行為，而
    偽造私文書之低度行為，又為行使偽造私文書之高度行為所
    吸收，均不另論處。被告先後三次行使偽造私文書之犯行，
    犯意各別，應併合處罰。被告前因違反槍砲彈藥刀械管制條
    例案件，經本院於90年1月17日，以89年度上訴字第178號判
    處有期徒刑一年三月，併科罰金新臺幣九萬元，經最高法院
    於92年 7月10日以92年台上字第3780號判決駁回上訴確定；
    又因偽造有價證券罪，經臺灣彰化地方法院於92年6月12 日
    以91年度訴字第 512號判處有期徒刑五月確定；再因恐嚇取
    財罪，經原審法院於93年4月29日，以92年度易字第2829 號
    判處有期徒刑五月確定；復因偽造有價證券罪，經原審法院
    於92年7月1日，以92年度訴字第1157號判處有期徒刑十月，
    經本院於92年9月2日，以92年度上訴第1458號判決駁回上訴
    確定；更因違反電信法案件，經原審法院於93年 7月28日以
    93年中簡字第1770號判處有期徒刑三月確定；前開有期徒刑
    一年三月、五月、五月、十月、三月部分，經原審法院於94
    年1月25日，以94年度聲字第262號裁定，合併定其應執行有
    期徒刑二年十月確定，於92年9月2日入監執行，於94年11月
    4 日因縮短刑期假釋出監，於94年11月29日假釋期滿未經撤
    銷，以有期徒刑執行完畢論等情，此有臺灣高等法院被告前
    案紀錄表在卷可按，被告前受有期徒刑之執行完畢後，五年
    以內故意再犯本件有期徒刑以上之罪，均為累犯，應依刑法
    第四十七條第一項之規定，加重其刑。被告之犯罪時間，係
    在96年 4月24日以前，符合中華民國九十六年罪犯減刑條例
    第二條第一項第三款之規定，均應減其宣告刑二分之一。原
    審以被告罪證明確，予以論罪科刑，原無不合。惟查被告三
    次犯行，犯意各別，應併合處罰，原判決誤認係接續犯，尚
    有未當，檢察官上訴意旨執此指摘原判決不當為有理由，應
    由本院將原判決撤銷改判。爰審酌被告因持有被害人乙○○
    遺失之身分證件，竟興起貪念，冒用被害人乙○○名義，申
    請行動電話門號以供個人使用，造成被害人乙○○權益受損
    ，及影響各該行動電話業者對於行動電話申請管理之正確性
    ，且被告犯罪後，僅坦承部分犯行，自案發以迄本院審理期
    日，均未展現誠意，向被害人乙○○致歉或賠償損害，被告
    於原審審理中供稱，事後歸還身分證件予被害人乙○○，可
    見其有悔意等語，本院認為被害人乙○○在知悉遭冒名申辦
    行動電話門號後，業已透過租車行老闆知悉，被告與共犯魏
    志學可能拾獲其身分證件並持以冒用之情，觀諸卷附之行動
    電話費帳單可知，被告卻仍持續使用該冒名申辦之行動電話
    門號一段時日，事後亦未主動向各該行動電話業者或被害人
    乙○○提出清償通話費之行為，顯見被告並無悔意，犯後態
    度非佳等一切情狀，分別量刑、減刑及定應執行刑，並諭知
    易科罰金之折算標準如主文第2項所示。
三、如附表所示偽造「張睿□」之署押，不問屬於被告與否，爰
    依刑法第二百十九條之規定，併予諭知沒收。至於該署押所
    在之行動電話服務申請書、同意書，已經被告提出行使交付
    特約商店，非其所有，自無從併予諭知沒收，附此敘明。
據上論斷，應依刑事訴訟法第369條第1項前段、第364條、第299
條第1項前段，刑法第28條、第216條、第210條、第47條第1項、
第41條第1項前段、第2項、第51條第5款、第219條，中華民國96
年罪犯減刑條例第 2條第1項第3款、第7條、第9條，判決如主文
。
本案經檢察官甲○○到庭執行職務。
中    華    民    國    97    年    9     月     3    日
            刑事第二庭  審判長法  官  李  璋  鵬
                              法  官  蕭  錦  鍾
                              法  官  胡  森  田
上列正本證明與原本無異。
如不服本判決應於收受送達後十日內向本院提出上訴書狀，其未
敘述上訴之理由者並得於提起上訴後十日內向本院補提理由書（
均須按他造當事人之人數附繕本）。
                              書記官  籃  營  昌
中    華    民    國    97    年    9     月     3    日
附表：
一、「威寶電信行動電話服務申請書」上「申請人簽章」欄內偽
    造「張睿□」之署押一枚、「威寶電信股份有限公司開喜專
    案專案同意書」上「立同意書人」欄內偽造「張睿□」之署
    押一枚。
二、「臺灣大哥大行動通信網路業務服務申請書」上「本人已詳
    細審閱本契約書之各項條款，毋需攜回審閱兩天」欄內偽造
    「張睿□」之署押一枚、「申請人簽章」欄內偽造「張睿□
    」之署押一枚、「立同意書人」欄內偽造「張睿□」之署押
    一枚。
三、「亞太行動寬頻電信行動電話服務申請書」上「申請人簽章
    」欄內偽造「張睿□」之署押二枚、「專案同意書」上「立
    同意書人」欄內偽造「張睿□」之署押一枚。


司法院資訊處製作；財團法人民間司法改革基金會備份。
